臺灣臺中地方法院刑事判決　　　　　　　95年度訴字第3744號
公　訴　人　臺灣臺中地方法院檢察署檢察官
被　　　告　甲○○
指定辯護人　公設辯護人　丁○○
上列被告因家庭暴力防治法之傷害致死案件，經檢察官提起公訴
（95年度偵字第25436號），本院判決如下：
    主    文
甲○○傷害人之身體，因而致人於死，處有期徒刑柒年肆月。
    犯罪事實
一、甲○○係陳素芬之夫，二人間具有家庭暴力防治法第三條第
    一款所定之家庭成員關係。緣陳素芬於民國九十五年四月二
    十七日晚間在其任職之臺中縣太平市○○○路三一三號「明
    忠快炒店」酒後情緒不佳哭泣，經該店負責人乙○○通知甲
    ○○前來處理。甲○○於當日晚間十一時許，在店內帶同陳
    素芬返家，遭陳素芬拒絕，且二人發生爭吵，甲○○竟基於
    傷害陳素芬身體之犯意，先以其右拳毆打陳素芬頭部左側，
    並腳踹陳素芬所乘坐之椅子，而致陳素芬後仰倒地，而使陳
    素芬受有頭部外傷併左側基底核延遲性出血及腦內壓升高之
    傷害。陳素芬於受傷後，甲○○逕自返家，陳素芬則於店內
    由乙○○照料，翌日經乙○○發現陳素芬手腳冰冷，而送醫
    急救，仍於九十五年五月十八日晚間七時六分許不治死亡。
二、案經臺中縣警察局霧峰分局報請臺灣臺中地方法院檢察署檢
    察官相驗自動檢舉偵起訴。
    理    由
一、上開犯罪事實，業據被告甲○○自白不諱，核與在場證人乙
    ○○於偵查中之結證及在場證人李清龍於警詢時之證述相符
    。此外復有現場照片九幀、國軍臺中總醫院門診病歷號影本
    一份在卷可證。被害人陳素芬之死因，經檢察官督同檢驗員
    相驗、解剖，並鑑定死因屬實，製有勘驗筆錄、相驗屍體證
    明書及解剖鑑定報告可稽，且法務部法醫研究所鑑定認被害
    人陳素芬係因外力重創頭部，造成頭部外傷併左側基底核延
    遲性出血及腦內壓升高死亡，死亡機轉為中樞衰竭，死亡方
    式為他殺等情，法務部法醫研究所（九五）醫鑑字第一０五
    九號鑑定書在卷可憑，被害人陳素芬受傷部位與遭被告毆打
    之部位相符，而被害人陳素芬送醫後不治死亡，是被告之傷
    害行為，與被害人陳素芬之死亡間，亦具有相當之因果關係
    。綜上，被告自白核與事實相符，事證明確，其犯行堪以認
    定，應予依法論科。
二、按加重結果犯，以行為人能預見其結果之發生為要件，所為
    能預見乃指客觀情形而言，與主觀上有無預見之情形不同，
    若主觀上有預見，而結果之發生又不違背其本意時，則屬故
    意範圍（最高法院四十七年臺上字第九二○號判例參照）。
    查被告與被害人陳素芬係夫妻，業據被告供明，並有戶口名
    簿影本可佐，夫妻相處感情縱有不諧，衡情被告當無故意殺
    妻之理，被告主觀上應僅在傷害被害人陳素芬，而無使被害
  　人陳素芬死亡之故意，然因其所毆打被害人頭部並踹倒座椅
    致被害人陳素芬後仰倒地之情況下，有可能發生致人於死之
    結果，此應為正常理性之一般人客觀上所能預見，然被告卻
    未預見及之，造成被害人陳素芬因被告行為受有頭部外傷併
    左側基底核延遲性出血及腦內壓升高之傷害，嗣傷重不治之
    加重結果，其傷害行為與被害人陳素芬之死亡間即有相當因
    果關係。故核被告所為，係犯刑法第二百七十七條第二項之
    傷害致人於死罪。被告與被害人陳素芬係夫妻，本件屬家庭
    暴力防治法第二條第二項之家庭暴力罪。爰審酌被告並前科
    ，素行尚非不佳，因其妻即被害人陳素芬酒後與其爭執，忿
    而施暴之動機，毆打致被害人陳素芬傷重死亡，又被告與被
    害人陳素芬育有幼女三人，有戶口名簿影本可佐，被告逞忿
    一時，致幼女失其母，今因被告犯行勢將繫獄，再失其父，
    幼女處境堪憐之家庭狀況，而被害人陳素芬之姐陳阿琴亦致
    書本院稱被害人陳素芬於加護病房時被告無微不致照顧，且
    三名女兒需照顧，請求法從輕量刑等語，有求情書一份可參
    ，而被害人陳素芬之姐到庭陳稱其姐（即陳阿琴）寫求情信
    係為三名小孩，請法院依法判決等語，再以被告坦承犯行，
    表示悔意等一切情狀，量處如主文所示之刑。又起訴書記載
    求刑有期徒刑八年，惟公訴檢察官當庭表示被有悔意，家屬
    也求情，請量處刑度為有期徒刑七年至七年六月間等語，另
    辯護人以被告情殊可憫，請求量處有期刑二年，緩刑五年等
    語。查被告毆妻逞兇，其犯罪情狀難認有何可憫恕之處，本
    院無從依刑法第五十九條之規定酌減其刑，且本件被告所犯
    傷害致死罪最輕法定本刑係有期徒刑七年以上，亦無從為緩
    刑之諭知，是本院綜核各情，認以上開量刑為適當，併此敘
    明。
據上論斷，應依刑事訴訟法第二百九十九條第一項前段，刑法第
二百七十七條第二項前段，判決如主文。
本案經檢察官丙○○到庭執行職務。
中　　華　　民　　國　　96　　年　　2 　　月　　7 　　日
                  刑事第十四庭  審判長法  官  陳  葳
                                      法  官  洪堯讚
                                      法  官  林世民
上正本證明與原本無異。
如不服本判決，應於收受本判決後十日內向本院提出上訴書狀，
其未敘述上訴理由者，並得於提起上訴後十日內向本院補提理由
書狀（均須按他造當事人之人數附繕本）「切勿逕送上級法院」
。
                                      書記官  張雅如
中　　華　　民　　國　　96　　年　　2 　　月　　9 　　日
附錄法條：
刑法第二百七十七條
傷害人之身體或健康者，處三年以下有期徒刑、拘役或一千元以
下罰金。
犯前項之罪因而致人於死者，處無期徒刑或七年以上有期徒刑；
致重傷者，處三年以上十年以下有期徒刑。
